高雄高等行政法院判決
　　　　　　　　　　　　　　　　九十四年度訴字第二０二號
　　　　　　　　　　　　　　　.
原　　　告　甲○○
被　　　告　內政部營建署墾丁國家公園管理處
代　表　人　乙○○　處長
訴訟代理人　洪耀臨　律師
上列當事人間因違章建築事件，原告不服內政部中華民國九十四
年一月十二日台內訴字第０九三０００六九四０號訴願決定，提
起行政訴訟。本院判決如下：
　　主  文
原告之訴駁回。
訴訟費用由原告負擔。
    事  實
甲、事實概要：
緣原告未經申請許可，擅自於屏東縣恆春鎮○○段一三九之三三
地號土地上，建造高度一層約三公尺，面積約九十平方公尺之鐵
皮屋（下稱系爭鐵皮屋）。因該土地位於墾丁國家公園範圍內，
屬一般管制區林業用地，經被告認定原告未依國家公園法第十四
條及建築法第二十五條規定申請建造執照即新建住宅，屬實質違
建，乃於民國（下同）九十三年四月二日以營墾建字第０九三二
九００六九四號違章建築勒令停工通知單，通知原告立即停工，
不得補照，嗣被告復以九十三年七月二十二日營墾建字第０九三
二九０一六四一號函檢送同文號違章建築拆除通知單通知原告，
系爭鐵皮屋依法不得補辦建造執照，應執行拆除。被告並以九十
三年七月二十二日營墾建字第０九三二九０一六四三號函通知原
告，請於九十三年八月五日前自行拆除清理完畢，逾期未自行拆
除完畢，即依據建築法規執行強制拆除。原告不服，對上開被告
九十三年七月二十二日營墾建字第０九三二九０一六四一號違章
建築拆除通知單及九十三年七月二十二日營墾建字第０九三二九
０一六四三號函，提起訴願，經審理結果，關於不服九十三年七
月二十二日營墾建字第０九三二九０一六四一號通知單部分，遭
決定駁回，而不服被告九十三年七月二十二日營墾建字第０九三
二九０一六四三號函部分，則遭決定不受理。原告仍未甘服，遂
對被告九十三年七月二十二日營墾建字第０九三二九０一六四一
號通知單遭決定駁回部分，提起本件行政訴訟。
乙、兩造之聲明：
一、原告聲明求為判決：
（一）訴願決定及原處分均撤銷。
（二）訴訟費用由被告負擔。
二、被告聲明求為判決：
（一）原告之訴駁回。
（二）訴訟費用由原告負擔。
丙、兩造主張之理由：
一、原告起訴意旨略謂：
（一）系爭屏東縣恆春鎮○○段一三九之三三地號土地，經被告
      九十一年五月十三日函依法證明為墾丁國家公園內農業用
      地，原告基於從事農業生產使用需要，乃於舊有寮舍倒塌
      處，搭建無固定基礎，面積約十四坪之鐵皮寮舍，作為棲
      息之所，被告竟認定原告所搭建之系爭鐵皮屋為未經申請
      許可之違章建築，惟原告所搭建之系爭鐵皮屋係無固定基
      礎之農業設施，依農業發展條例第八條之一規定免申請建
      築執照，因此自無被告所稱違反建築法及相關法規；又原
      告為免因所搭建之系爭鐵皮屋規格與法令有所出入，並依
      屏東縣恆春鎮公所（下稱恆春鎮公所）承辦人員指示，可
      依「非都市土地使用規則」之規定，援例向該鎮公所補提
      搭建系爭鐵皮屋之申請（有前例可循），該申請案經恆春
      鎮公所依法受理承辦，該公所亦副知被告派員會同進行實
      地勘查，會勘時雖然被告曾表示，俟容許使用辦法訂定後
      再行申請，但原告亦表達本件申請案請依恆春鎮公所之舊
      法核准（往例均如此辦理），且原告之申請案申請時係由
      恆春鎮公所依原有法規受理，因此，會勘紀錄並無會勘結
      論，再者會勘後，針對本案之最後決定，歷經七個多月，
      原告均未獲要求補辦手續或不准或申請程序不符等退件通
      知，對原告而言，在歷經如此長之時間，且往例均核准通
      過，基於對政府行政行為之信賴，即認定原所搭建之系爭
      鐵皮屋並無違法之處，何以嗣後竟遭被告認定為未經申請
      許可之「違建」，此一行政處分顯然與事實不符，且於法
      不合，嚴重損害原告之權益。
（二）又政府所為之行政行為應遵守行政程序法之規定，按行政
      程序法第八條規定：「行政行為應以誠實信用之方法為之
      ，並應保護人民正當合理之信賴。」爰此，被告倘認為原
      告向恆春鎮公所所提之申請係不符規定者，則基於政府機
      關行政作為之一致性及誠信原則，應於恆春鎮公所副知被
      告會同辦理時，即通知該公所及原告，而非於嗣後對原告
      所搭建之系爭鐵皮屋逕以認定為「違建」，被告此一行政
      處分不但有違信賴保護原則，且違反程序正義，其行政程
      序明顯違法；再者，依行政程序法第十三條第一項規定：
      「同一事件，數行政機關均有管轄權者，由受理在先之機
      關管轄‧‧‧」；同條第二項規定：「前項機關於必要之
      情形時，應為必要之職務行為，並即通知其他機關。」因
      此，原告之申請案既已由恆春鎮公所受理承辦，其即為管
      轄機關，而該所亦通知被告會同辦理，是以被告僅為本案
      之協助機關，並非主辦機關，故本案之核定應由恆春鎮公
      所為之，而該公所迄今仍未將最後之處理結果通知原告，
      惟被告卻罔顧原告之權益，竟無視原告前已提出之申請，
      逕為「違建」之認定，此一行政處分顯然與行政程序法有
      關管轄機關之規定不符，且違反一事不二理之原則。
（三）按原告於自有之農地（面積約０‧七公頃）上，因從事農
      業活動所必需，而搭建一間無固定基礎面積約十四坪之鐵
      皮小寮舍，作為棲息處所，以方便培植、養護大片農地上
      之果樹、花卉、樹木及各種植栽，系爭鐵皮屋在自有農地
      上僅占不到百分之一面積，既未妨礙公眾利益，也不影響
      景觀，依農業發展條例之規定，係免申請建築執照之農業
      設施，惟為求更具合法性，原告仍向管轄機關恆春鎮公所
      補提申請，不但迄今未獲通知該案之最後處理結果，且竟
      遭被告認定為「違建」並限期拆除，此係違法之行政作為
      。
（四）有關被告所核發之「農地證明書」乙節：法源依據分別為
      「農業發展條例」第三條第一項第十款、「農業發展條例
      施行細則」第二條第一項、「國家公園區域內農業用地認
      定作業要點」第一點及第二點、「墾丁國家公園管理處對
      人民依法申請處理事項時間表」第四項等規定，依照上開
      所列法源依據，足以證明被告所核發之「農地證明書」係
      其依法所為之行政處分，該行政處分證明原告之土地為符
      合農業發展條例所稱之「農地」，自無爭議。
（五）有關免申請建築執照乙節：系爭土地既為農業用地，則依
      「農業發展條例」第八條之一第一項規定可知，原告所搭
      建無固定基礎之與農業生產有關設施，係免申請建築執照
      者，因此自無違反建築法之相關規定，又依「農業發展條
      例」第一條規定可知，已明示凡農業發展條例已規定之事
      項，即按其規定辦理，因此，原告之土地既屬農業發展條
      例所規範之範圍，自應依該條例辦理。
（六）另原告依「非都市土地使用管制規則」規定向恆春鎮公所
      提出申請，亦屬合法，說明如下：依據「國家公園法施行
      細則」第十條後段規定可知，原告按恆春鎮公所承辦人指
      示，援例向該公所提出申請，且案經恆春鎮公所依法受理
      ，其即為該規定所稱之「主管機關」，同時恆春鎮公所亦
      依法通知被告會勘辦理在案，因之，原告之申請案應屬合
      法，至於申請案迄今未獲有關機關（恆春鎮公所及被告）
      通知補件或退件，對原告已造成權益受損，又豈能逕行認
      定違法並限期拆除。故請求將訴願決定及原處分均撤銷。
二、被告答辯意旨略謂：
（一）按國家公園法第十四條規定：「一般管制區或遊憩區內，
      經國家公園管理處之許可，得為左列行為‧‧‧十、其他
      須經主管機關許可事項。」又按建築法第九條、第二十五
      條第一項前段規定：「本法所稱建造，係指左列行為：一
      、新建：為新建造之建築物或將原建築物全部拆除而重行
      建築者。二、增建：於原建築物增加其面積或高度者。但
      以過廊與原建築物連接者，應視為新建。‧‧‧。」、「
      建築物非經申請直轄市、縣（市）（局）主管建築機關之
      審查許可並發給執照，不得擅自建造或使用或拆除‧‧‧
      」、違章建築處理辦法第二條、第五條及第六條規定：「
      本辦法所稱之違章建築，為建築法適用地區內，依法應申
      請當地主管建築機關之審查許可並發給執照方能建築，而
      擅自建築之建築物。」、「直轄市、縣（市）主管建築機
      關，應於接到違章建築查報人員報告之日起五日內實施勘
      查，認定必須拆除者，應即拆除之。認定尚未構成拆除要
      件者，通知違建人於收到通知後三十日內，依建築法第三
      十條之規定補行申請執照。違建人之申請執照不合規定或
      逾期未補辦申領執照手續者，直轄市、縣（市）主管建築
      機關應拆除之。」、「依規定應拆除之違章建築，不得准
      許緩拆或免拆。」另墾丁國家公園保護利用管制原則第三
      十條規定：「林業用地以供營林及其設施使用為目的，其
      建築物及土地使用應依下列規定：一、本區內容許可使用
      項目包括林業使用及無地坪、無固定基礎之林業生產必要
      設施、墾丁國家公園成立以前之原有合法農舍之拆除重建
      、增建、改建、修建；及國防所需之各種設施、生態保護
      設施、水源保護及水土保持設施、污水及廢棄物處理設施
      等。‧‧‧三、林業簡易寮舍限供營林及其設施所需為限
      ，且需經林業主管機關會同國家公園管理處認可，其建築
      以竹、木、稻草、塑膠材料、無固定基礎之水泥桿（離地
      面二公尺以下）、鐵絲鐵管、鍍鋅管等材料為限，但森林
      瞭望台、氣象觀測站等特殊設施經國家公園主管機關核准
      者。不在此限。‧‧‧。」又墾丁國家公園計畫各種分區
      、用地別容許使用項目表規定：「分區：伍、一般管制區
      。用地別：六、林業用地。容許使用項目：１、林業使用
      及林業設施（限無地坪、無固定基礎之林業簡易寮舍）。
      ２、國家公園成立以前之原有合法農舍之拆除重建、增建
      、改建、修建。３、國防所需之各種設施、生態保護設施
      、水源保護及水土保持設施、污水及廢棄物處理設施。４
      、原有合法農舍得申請作為民宿使用，但國有林地內之原
      有建築物不得申請作為民宿使用。」
（二）本件原告未經申請許可，擅自於屏東縣恆春鎮○○段一三
      九之三三地號土地上，建造系爭鐵皮屋。因該土地位於墾
      丁國家公園範圍內，屬一般管制區林業用地，經被告認定
      原告未依國家公園法第十四條及建築法第二十五條規定申
      請建造執照即新建住宅，屬實質違建，乃以九十三年四月
      二日營墾建字第０九三二二九００六九四號違章建築勒令
      停工通知單通知原告立即停工，不得補照。嗣被告復以九
      十三年七月二十二日營墾建字第０九三二０九一六四一號
      函檢送同文號違章建築拆除通知單原告，系爭鐵皮屋依法
      不得補辦建造執照，應執行拆除。被告並於九十三年七月
      二十二日以營墾建字第０九三二九０一六四三號函通知原
      告，請於九十三年八月五日前自行拆除清理完畢，逾期未
      自行拆除完畢，即依據建築法規執行強制拆除。揆諸首揭
      法令規定，上開九十三年七月二十二日營墾建字第０九三
      二九０一六四一號違章建築拆除通知單，並無不合，應予
      以維持。
（三）至原告指稱該土地為經被告證明為農業用地，依農業發展
      條例規定興建農舍免申請建築執照乙節。經查被告九十一
      年五月十三日營墾企字第三二九五號函核發系爭土地為墾
      丁國家公園區域內農業用地證明書，該證明書僅供辦理所
      有權移轉登記或申請免稅證明之用，其土地利用仍應依國
      家公園法及國家公園計畫之規定辦理。又查，恆春鎮公所
      曾於九十三年一月十六日邀集原告、被告及鎮公所所屬單
      位會勘系爭土地，會勘時恆春鎮公所建設課及被告均表示
      ，俟容許使用辦法訂定後再行申請。此有被告九十一年五
      月十三日營墾企字第三二九五號函及屏東縣恆春鎮公所會
      勘紀錄影本附卷可稽，是原告雖取得被告核發之系爭土地
      農業用地證明書，惟其利用土地仍應依國家公園法、建築
      法、墾丁國家公園保護利用管制原則及墾丁國家公園計畫
      各種分區、用地別容許使用項目表等規定辦理。原告在未
      經被告許可前，即於該土地建造系爭之鐵皮屋，即與法未
      合。
（四）國家公園計畫區內之相關法規優先於一般土地分區使用法
      規之適用：
    (1)土地之保育、利用主要依區域計畫法之規範，依區域計畫
      法施行細則第十二條規定：「區域土地之使用管制，依左
      列規定：一、都市土地‧‧‧。二、非都市土地：指都市
      以外之土地；其使用依本法第十五條規定訂定非都市使用
      管制規則管制之。前項範圍內依國家公園法劃定之國家公
      園土地，依國家公園計畫管制之。」
    (2)另依「非都市土地使用管制規則」第四條同樣規定：「非
      都市土地之使用，除國家公園區內土地，由國家公園主管
      機關依法管制外，按其編定使用地之類別，依本規則規定
      管制之。」再參酌「製定非都市土地使用分區圖及編定各
      種使用地作業須知」如下規定：第五條：非都市土地使用
      分區之類別，第（八）項：「國家公園區－係指為保護國
      家特有之自然風景、史蹟、野生物及其棲息地，並供國民
      育樂及研究，依國家公園法劃定者。」第六條：非都市土
      地使用分區之劃定原則，第（八）項規定：「國家公園區
      －國家公園主管機關依國家公園法實施國家公園計畫之地
      區。」第七條：非都市土地使用分區檢討之原則，第一項
      第八點：「劃定或檢討變更為國家公園區－依據國家公園
      法劃定者。」第九條：非都市土地各種使用地之編定原則
      ：「國家公園區內土地不辦理用地之編定，其餘土地依下
      列原則辦理‧‧‧」。
    (3)揆諸上揭法規諸規定，可知位於國家公園計畫區內之土地
      使用，必須依照主管機關所公布之管制規定辦理，相關法
      規於法律適用原則上具有優先其他一般法規適用之地位。
（五）原告興建系爭鐵皮屋，不論屬於林業簡易寮舍與否，均應
      取得主管機關（即被告）之許可：
    (1)系爭鐵皮屋坐落基地位於墾丁國家公園計畫區內，屬於「
      一般管制區」林業用地，依被告機關所頒布「墾丁國家公
      園保護利用管制原則」第三十條規定：「林業用地以供營
      林及其設施使用為目的，其建築物及土地使用應依下列規
      定：‧‧‧三、林業簡易寮舍限供營林及其設施所需為限
      ，且需經林業主管機關會同國家公園管理處認可，其建築
      以竹、木、稻草、塑膠材料、無固定基礎之水泥桿（離地
      面二公尺以下）、鐵絲鐵管、鍍鋅管等材料為限，但森林
      瞭望台、氣象觀測站等特殊設施經國家公園主管機關核准
      者，不在此限。‧‧‧。」又墾丁國家公園計畫各種分區
      、用地別容許使用項目表規定：「分區：伍、一般管制區
      。用地別：六、林業用地。容許使用項目：１、林業使用
      及林業設施（限無地坪、無固定基礎之林業簡易寮舍）。
      ２、國家公園成立以前之原有合法農舍之拆除重建、增建
      、改建、修建。３、國防所需之各種設施、生態保護設施
      、水源保護及水土保持設施、污水及廢棄物處理設施。４
      、原有合法農舍得申請作為民宿使用，但國有林地內之原
      有建築物不得申請作為民宿使用。」
    (2)準此，原告在國家公園計畫區內起造建物，未經主管機關
      即被告許可，依法即有未合。而按違章建築處理辦法第二
      條、第五條及第六條規定：「本辦法所稱之違章建築，為
      建築法適用地區內，依法應申請當地主管建築機關之審查
      許可並發給執照方能建築，而擅自建築之建築物。」、「
      直轄市、縣（市）主管建築機關，應於接到違章建築查報
      人員報告之日起五日內實施勘查，認定必須拆除者，應即
      拆除之。認定尚未構成拆除要件者，通知違建人於收到通
      知後三十日內，依建築法第三十條之規定補行申請執照。
      違建人之申請執照不合規定或逾期未補辦申領執照手續者
      ，直轄市、縣（市）主管建築機關應拆除之。」、「依規
      定應拆除之違章建築，不得准許緩拆或免拆。」職是之故
      ，被告有關原處分依法洵無違誤。
    (3)揆諸原告系爭鐵皮屋及相關圖片，定著土地上或地面上下
      具有頂蓋，顯為供居住使用而非供營林及其設施所需之「
      林業簡易寮舍」；退而言之，即認屬之，依上揭墾丁國家
      公園保護利用管制原則第三十條規定，仍需經林業主管機
      關會同國家公園管理處認可；有關此部分，並無原告所指
      農業發展條例第八條規定之適用。另屏東縣政府九十四年
      五月九日函示有關「建築物」之定義及相關釋示，民眾申
      請簡易水土保持計畫申報，若涉及建築法所稱之建築物，
      應依建築法規定向建築主管機關申請建築執照。綜上，原
      告之訴並無理由，請判決駁回之。
   理  由
一、按「一般管制區或遊憩區內，經國家公園管理處之許可，得
    為左列行為：一、公私建築物或道路、橋樑之建設或拆除。
    ．．．」、「本法所稱建造，係指左列行為：一、新建：為
    新建造之建築物或將原建築物全部拆除而重行建築者。．．
    ．」、「建築物非經申請直轄市、縣（市）（局）主管建築
    機關之審查許可並發給執照，不得擅自建造或使用或拆除。
    但合於第七十八條及第九十八條規定者，不在此限。直轄市
    、縣（市）（局）主管建築機關為處理擅自建造或使用或拆
    除之建築物，得派員攜帶證明文件，進入公私有土地或建築
    物內勘查。」、「本辦法所稱之違章建築，為建築法適用地
    區內，依法應申請當地主管建築機關之審查許可並發給執照
    方能建築，而擅自建築之建築物」、「直轄市、縣（市）主
    管建築機關，應於接到違章建築查報人員報告之日起五日內
    實施勘查，認定必須拆除者，應即拆除之。認定尚未構成拆
    除要件者，通知違建人於收到通知後三十日內，依建築法第
    三十條之規定補行申請執照。違建人之申請執照不合規定或
    逾期未補辦申領執照手續者，直轄市、縣（市）主管建築機
    關應拆除之」、「依規定應拆除之違章建築，不得准許緩拆
    或免拆。」分別為國家公園法第十四條第一項第一款、建築
    法第九條第一款、第二十五條、違章建築處理辦法第二條、
    第五條、第六條所明定。又按「林業用地以供營林及其設施
    使用為目的，其建築物及土地使用應依下列規定：一、本區
    內容許使用項目包括林業使用及無地坪、無固定基礎之林業
    生產必要設施、墾丁國家公園成立以前之原有合法農舍之拆
    除重建、增建、改建、修建；及國防所需之各種設施、生態
    保護設施、水源保護及水土保持設施、污水及廢棄物處理設
    施等。‧‧‧。三、林業簡易寮舍限供營林及其設施所需為
    限，且需經林業主管機關會同國家公園管理處認可，其建築
    以竹、木、稻草、塑膠材料、無固定基礎之水泥桿（離地面
    二公尺以下）、鐵絲鐵管、鍍鋅管等材料為限，但森林瞭望
    台、氣象觀測站等特殊設施經國家公園主管機關核准者，不
    在此限。‧‧‧。」、「分區、用地別、容許使用項目：伍
    、一般管制區：用地別：六、林業用地。容許使用項目：１
    、林業使用及林業設施（限無地坪、無固定基礎之林業簡易
    寮舍）。２、國家公園成立以前之原有合法農舍之拆除重建
    、增建、改建、修建。３、國防所需之各種設施、生態保護
    設施、水源保護及水土保持設施、污水及廢棄物處理設施。
    ４、原有合法農舍得申請作為民宿使用，但國有林地內之原
    有建築物不得申請作為民宿使用。」亦經墾丁國家公園保護
    利用管制原則第三十條及墾丁國家公園計畫各種分區、用地
    別容許使用項目表第五項第六目規定明確。
二、經查，原告未經申請許可，擅自於屏東縣恆春鎮○○段一三
    九之三三地號土地上，建造系爭鐵皮屋，因該土地位於墾丁
    國家公園範圍內，屬一般管制區林業用地，經被告認定原告
    未依國家公園法第十四條及建築法第二十五條規定申請建造
    執照即新建住宅，屬實質違建，乃以九十三年四月二日營墾
    建字第０九三二九００六九四號違章建築勒令停工通知單通
    知原告立即停工，不得補照，嗣被告復以九十三年七月二十
    二日營墾建字第０九三二九０一六四一號函檢送同文號違章
    建築拆除通知單通知原告，系爭鐵皮屋依法不得補辦建造執
    照，應執行拆除。被告並以九十三年七月二十二日營墾建字
    第０九三二九０一六四三號函通知原告，請於九十三年八月
    五日前自行拆除清理完畢，逾期未自行拆除完畢，即依據建
    築法規執行強制拆除等事實，業經兩造陳述在卷，並有被告
    九十三年四月二日營墾建字第０九三二九００六九四號違章
    建築勒令停工通知單、九十三年七月二十二日營墾建字第０
    九三二九０一六四一號函及違章建築拆除通知單、九十三年
    七月二十二日營墾建字第０九三二九０一六四三號函等附於
    原處分卷可稽，堪以信實。
三、原告雖訴稱：系爭水泉段一三九之三三地號土地經被告核發
    「農地證明書」，證明為符合農業發展條例所稱之「農地」
    ，而原告所搭建之系爭鐵皮屋係無固定基礎之農業設施，依
    農業發展條例第八條之一規定免申請建築執照，因此自無被
    告所稱違反建築法及相關法規；又原告為免因所搭建之系爭
    鐵皮屋與法令有所出入，並依恆春鎮公所承辦人員指示，可
    依「非都市土地使用規則」之規定，援例向該公所補提搭建
    寮舍之申請，該申請案經恆春鎮公所依法受理承辦，該公所
    亦副知被告派員會同進行實地勘查，會勘時雖然被告曾表示
    ，俟容許使用辦法訂定後再行申請，但原告亦表達本申請案
    請依恆春鎮公所之舊法核准，且原告之申請案申請時係由恆
    春鎮公所依原有法規受理，因此，原告之申請案應屬合法，
    至於申請案迄今未獲有關機關（恆春鎮公所及被告）通知補
    件或退件，對原告已造成權益受損，又豈能逕行認定違法並
    限期拆除云云，資為爭執。
四、惟查，系爭坐落於屏東縣恆春鎮○○段一三九之三三地號之
    土地，係位於墾丁國家公園範圍內，屬一般管制區林業用地
    ，此有被告九十一年五月十三日九十一營墾企字第三二九五
    號函所核發之證明書可憑。揆諸前揭墾丁國家公園保護利用
    管制原則第三十條及墾丁國家公園計畫各種分區、用地別容
    許使用項目表第五項第六目之規定，除興建供林業使用及林
    業設施且限無地坪、無固定基礎之林業簡易寮舍外，其建築
    縱認屬於林業簡易寮舍，仍需經林業主管機關會同國家公園
    管理處認可，始得為之。再由被告於本院言詞辯論時所提出
    之系爭鐵皮屋相片八幀觀之，系爭鐵皮屋建築結構完整，為
    一完全之建築物，且其建築面積約九十平方公尺，亦經被告
    人員查明記載於九十三年四月二日營墾建字第０九三二九０
    ０六九四號勒令停工通知單明確，可知系爭鐵皮屋非屬無地
    坪、無固定基礎之林業簡易寮舍，參照前述說明，其未經申
    請被告許可，本不得為之。是被告以九十三年七月二十二日
    營墾建字第０九三二九０一六四一號函檢送同文號違章建築
    拆除通知單通知原告，系爭鐵皮屋依法不得補辦建造執照，
    應執行拆除，於法並無不合。次查，系爭土地既係位於墾丁
    國家公園範圍內，屬一般管制區林業用地，有關國家公園管
    理之相關法規自應優先適用。依被告九十一年五月十三日九
    十一營墾企字第三二九五號函核發證明系爭土地為墾丁國家
    公園區域內農業用地之證明書觀之，其備註三亦載明：「本
    證明書僅供辦理所有權移轉登記或申請免稅證明之用，其土
    地利用仍應依國家公園法及國家公園計畫之規定辦理。」等
    語，是以，系爭土地雖屬農業用地，惟因位於國家公園用地
    內，其土地利用仍應依國家公園法及國家公園計畫之規定辦
    理。是原告主張：系爭土地經被告核發「農地證明書」，證
    明為符合農業發展條例所稱之「農地」，原告所搭建之系爭
    鐵皮屋依農業發展條例第八條之一規定免申請建築執照云云
    ，即非可採。再查，原告固曾向恆春鎮公所提出搭建寮舍之
    申請，經恆春鎮公所曾於九十三年一月十六日邀集原告、被
    告及該鎮公所所屬單位會勘系爭土地時，恆春鎮公所建設課
    及被告均表示，俟容許使用辦法訂定後再行申請辦理等語，
    此有上開會勘紀錄表影本附於訴願卷可稽。依上開紀錄表之
    記載可知，原告上述申請案因其容許使用辦法尚在主管機關
    研訂中，恆春鎮公所及被告無從據以許可該申請案，乃請原
    告於容許辦法訂定後再行申請無訛，亦即原告該申請案並未
    通過，是原告訴稱：原告之申請案申請時係由恆春鎮公所依
    原有法規受理，因此，原告之申請案應屬合法，至於申請案
    迄今未獲有關機關（恆春鎮公所及被告）通知補件或退件，
    對原告已造成權益受損，又豈能逕行認定違法並限期拆除云
    云，仍屬無據。
五、綜上所述，本件被告之原處分，其認事用法，均無違誤，訴
    願決定，予以維持，亦無不合，原告起訴意旨求為撤銷，為
    無理由，應予駁回。又本件事證已明，兩造其餘攻擊防禦方
    法，核與判決結果不生影響，爰不再逐一論述，併予明。
據上論結，本件原告之訴為無理由，爰依行政訴訟法第一百九十
五條第一項後段、第九十八條第三項前段，判決如主文。
中　　華　　民　　國　九十四　年　  六　月　 二十一   日
                  第二庭審判長法　官　呂佳徵
                              法  官　蘇秋津
                              法  官　林勇奮
以上正本係照原本作成。
如不服本判決，應於判決送達後二十日內向本院提出上訴書狀，
其未表明上訴理由者，應於提起上訴後二十日內向本院提出上訴
理由書（須按對造人數附繕本）；如於本判決宣示或公告後送達
前提起上訴者，應於判決送達後二十日內補提上訴理由書（須附
繕本）。未表明上訴理由者，逕以裁定駁回。
提起上訴應預繳送達用雙掛號郵票七份（每份三十四元）。
中　　華　　民　　國　九十四　年　  六　月　 二十一   日
　　　　　　　　　　　　　　  書記官　黃玉幸
